【裁判字號】    91,訴,2887
【裁判日期】    920108
【裁判案由】    偽造文書等
【裁判全文】
臺灣臺中地方法院刑事判決                        九十一年度訴字第二八八七號
    公  訴  人  臺灣臺中地方法院檢察署檢察官
    被      告  乙○○  女  三.
右列被告因偽造文書案件，經檢察官提起公訴（九十一年度偵字第二一六○二號），
本院判決如左：
    主  文
乙○○行使偽造私文書，足以生損害於公眾及他人，處有期徒刑陸月，如易科罰金，
以參佰元折算壹日；緩刑貳年。
如附表所示之支票背面偽造之「丙○○」署押壹枚，沒收。
    事  實
一、乙○○於民國九十一年八月十二日上午九時許，在臺中市○區○○○路與學府路
    交岔路口附近，拾獲如附表所示之支票（係甲○○所有，於九十一年八月十一日
    晚上十時三十分許，在臺中市○區○○○路與學府路交岔路口附近，遭不詳之人
    自伊所有自用小客車內竊取後，棄置該處。）一紙，明知該紙支票係屬不詳之人
    棄置在該處離本人所持有之物，竟意圖為自己不法之所有，將之侵占入己。復基
    於偽造署押、偽造私文書及行使偽造私文書之犯意，未經丙○○同意，即擅自在
    如附表所示之支票背面，偽簽「丙○○」署押一枚，並填寫「00000000
    0」等文字，以此方式偽造表示係委託臺中市第二信用合作社東南分社（以下簡
    稱二信東南分社），經由丙○○於該社所開立之00000000000000
    號活期存款帳戶，提示兌現該紙支票之私文書後，再連同其為丙○○保管之上開
    活期存款帳戶存摺一本，一併行使交付予該行之行員林秀英，憑以利用丙○○上
    開活期存款帳戶，提示兌現上開支票，足以生損害於臺中市票據交換所票據交換
    作業處理之正確性與二信東南分社、丙○○及甲○○。嗣因甲○○早於九十一年
    八月十二日，前往臺中縣大里市農會，辦理掛失止付上開支票，而由臺中市票據
    交換所於同年月十三日，以該紙支票業經掛失止付為由，予以退票，並函轉由臺
    中市警察局第三分局循線查知上情。
二、案經臺中市警察局第三分局報請臺灣臺中地方法院檢察署檢察官偵查起訴。
    理  由
一、(1)、訊據被告乙○○對於：曾於右揭時地，侵占上開支票後，在該紙支票背面，
    偽簽「丙○○」署押一枚，並填寫被害人丙○○上開活期存款帳戶號碼，再持以
    行使交付予案外人即二信東南分行之行員林秀英，憑以利用被害人丙○○上開活
    期存款帳戶，提示兌現該紙支票之事實，坦承不諱，核與被害人甲○○、丙○○
    二人分別於警詢時、偵查中之指述，及證人林秀英、梁秀樺二人分別於警詢時之
    證述相符，並有臺中市票據交換所九十一年八月十九日中市票交乙字第九一０一
    ０三八號函，掛失止付票據提示人資料查報表，支票、退票理由單及遺失票據申
    報各一紙（均為影本）在卷可稽，復有如附表所示之支票及退票理由單各一紙扣
    案可資佐證，是被告之自白應與事實相符。(2)、又被告未經被害人丙○○同意，
    即擅自在如附表所示之支票背面，偽簽「丙○○」署押一枚，並填寫「0000
    00000」等文字，再連同其為丙○○保管之上開活期存款帳戶存摺一本，一
    併行使交付予證人即二信東南分行之行員林秀英，憑以利用上開活期存款帳戶，
    提示兌現上開支票。核其所為，已足以生損害臺中市票據交換所票據交換作業處
    理之正確性與被害人二信東南分社、丙○○及甲○○。綜上，本件事證明確，被
    告犯行洵堪認定。
二、(1)、核被告所為，係犯刑法第二百十六條、第二百十條行使偽造私文書罪與同法
    第三百三十七條侵占離本人所持有之物罪。其偽造被害人丙○○署押之行為，係
    其偽造私文書之部分行為，不另論罪；又其偽造私文書之低度行為，已為其行使
    偽造私文書之高度行為所吸收，亦不另論罪。被告所犯上開二罪，具有方法、結
    果之牽連關係，應依刑法第五十五條規定，從一重論以行使偽造私文書罪。(2)、
    爰審酌：被告正值青壯，基督書院畢業，圖謀不勞而獲之小利，致犯本罪，其犯
    罪手段尚屬平和，犯罪所生危害非屬鉅大，所侵占之上開支票面額僅為新臺幣二
    萬零六百九十元，未有實際犯罪所得，且被害人均已表示不再對其追究，暨犯罪
    後坦承犯行，態度良好等一切情狀，量處如主文所示之刑，並諭知易科罰金之折
    算標準。再者，被告於如附表所示支票背面偽造之「丙○○」署押一枚，應依刑
    法第二百十九條規定，予以宣告沒收。(3)、末查：被告前未曾受有期徒刑以上刑
    之宣告，有臺灣臺中地方法院檢察署刑案資料查註紀錄表、臺灣高等法院被告全
    國前案紀錄表各一紙在卷可按，被告犯罪後坦承犯行，深具悔意，且被害人等均
    表示不再對其追究，本院認其經此偵、審程序之教訓，當知所警惕，而信無再犯
    之虞，所宣告之刑以暫不執行為適當，併予宣告緩刑二年，以啟自新。
據上論斷，應依刑事訴訟法第二百九十九條第一項前段，刑法第二百十六條、第二百
十條、第三百三十七條、第五十五條、第四十一條第一項前段、第七十四條第一款、
第二百十九條，罰金罰鍰提高標準條例第一條前段、第二條，判決如主文。
中      華      民      國      九十二      年    一    月      八      日
                                    臺灣臺中地方法院刑事第六庭
                                        法  官  唐  敏  寶
右正本證明與原本無異。
如不服本判決，應於送達後十日內向本院提出上訴狀（須附繕本），上訴於臺灣高等
法院臺中分院。
                                        書記官
中      華      民      國      九十二      年    一    月      八      日
附錄論罪科刑法條
刑法第二百十條：
偽造、變造私文書，足以生損害於公眾或他人者，處五年以下有期徒刑。
刑法第二百十六條：
行使第二百十條至第二百十五條之文書者，依偽造、變造文書或登載不實事項或使登
載不實事項之規定處斷。
刑法第三百三十七條：
意圖為自己或第三人不法之所有，而侵占遺失物、漂流物或其他離本人所持有之物者
，處五百元以下罰金。
附表：
支票號碼  發 票 日  面   額（新臺幣）  發票人  付款人、帳號
AＺ0000000 00.07.00  00000元             李春輝  臺中縣大里市農會仁化辦事處
                                                、000000000


司法院資訊處製作；財團法人民間司法改革基金會備份。
